【裁判字號】    97,訴,221
【裁判日期】    970729
【裁判案由】    期貨交易法
【裁判全文】
臺灣臺北地方法院刑事判決               97年度訴字第221號
公  訴  人  臺灣臺北地方法院檢察署檢察官
被      告  戊○○
            乙○○
上列被告等因期貨交易法案件，經檢察官提起公訴（96年度偵字
第23598 號），經本院判決如下：
    主  文
戊○○共同未經許可，擅自經營期貨經理事業，處有期徒刑陸月
，減為有期徒刑月。
乙○○共同未經許可，擅自經營期貨經理事業，處有期徒刑陸月
，減為有期徒刑月，緩刑貳年。
    事  實
一、戊○○、乙○○分別為騏鼎資產管理顧問股份有限公司（址
    設臺北市○○區○○路1 段59號10樓之1 ，實際辦公處所為
    臺北市○○○路○ 段210 號3 樓，下簡稱騏鼎公司）之負責
    人、副總經理。二人明知騏鼎公司並未取得主管關之許可，
    不得經營期貨期貨經理事業，竟基於犯意之聯絡，自民國95
    年5 月間某日起，在騏鼎公司辦公處所，由乙○○以騏鼎公
    司名義，與客戶丁○○約定代客操作台指期貨、台指選擇權
    等期貨交易協議：操作期間為95年6 月2 日起至95年9 月13
    日，擔保帳戶最大虧損不得超過原始金額之20％，如有超過
    則由騏鼎公司補足，每季結算1 次，其中盈餘丁○○取得60
    ％，餘40％則由騏鼎公司、乙○○、介紹人均分以為報酬。
    丁○○即依約定先後至太平洋證券公司敦南分公司開立丁○○（帳號：00000000000） 、其子陳昭志（帳號0000000000
    0） 帳戶，指定乙○○為帳戶受託人，前後匯入20萬、30萬
    元至前開帳戶，乙○○則使用騏鼎公司之場所、設備、期貨
    分析資訊，代丁○○操作期貨之交易，戊○○、乙○○即以
    此方式經營期貨經理事業。嗣於95年8 月23日前開帳戶因操
    作虧損僅餘9915元，為丁○○察覺後，始報警查悉上情。
二、案經丁○○告發，由臺灣臺北地方法院檢察署檢察官偵查後
    起訴。
    理  由
一、訊據被告戊○○、乙○○就於前揭時地分別擔任騏鼎公司負
    責人、副總經理期間，二人均明知騏鼎公司均無法從事期貨
    經理事業，竟仍由被告乙○○與告發人丁○○訂立代客操作
    台指期貨、台指選擇權契約，被告乙○○則由操作盈餘40％
    中三分之一，而告發人丁○○亦分別匯款20萬元、30萬元為
    資金，指定被告乙○○為代理人，惟其後操作虧損帳戶僅餘
    9915元等事實，於本院調查、審理時，二人固均不爭執，被
    告乙○○更自白不諱，惟被告戊○○則矢口否認有何經營期
    貨經理事業之犯行，辯稱：乙○○擔任副總經理期間，雖曾
    於會議中討論倘有接得代客操作案件盈餘報酬應部分交回公
    司，惟因其後公司即因他案經搜索、並為起訴審理（即本院
    96年度訴字第204 號案件），伊即很少進入公司，故並未就
    丁○○之案件實際討論、亦不知乙○○事後接得此案云云。
    經查：
  (一)被告戊○○、乙○○二人擔任騏鼎公司負責人、副總經理期
    間，均明知騏鼎公司均無法從事期貨經理事業，竟仍由被告
    乙○○與告發人丁○○訂立代客操作台指期貨、台指選擇權
    契約，而告發人丁○○亦分別匯款20萬元、30萬元為資金，
    指定被告乙○○為代理人，惟其後操作虧損帳戶僅餘9915元
    ，事後方補立書面契約等事實，除據被告戊○○、乙○○坦
    承不諱外，並經證人丁○○於警訊、偵查中具結證述明確（
    依據刑事訴訟法第159 條之5 第1 項具有證據能力）；並有
    95 年6月2 日丁○○、95年6 月14日陳昭志客戶委託管理協
    議書（見發查卷第18、19頁），記載以騏鼎公司名義（無任
    何簽章）、乙○○簽具與丁○○締約，委託騏鼎公司管理帳
    戶，期間95年6 月2 日起至95年9 月1 日20萬元、95年6月
    14日起至95年9 月13日30萬元，每季結算1 次，盈餘由騏鼎
    公司取得40％等約定；復告發人丁○○、及其子陳昭志之期
    貨帳戶及期貨交易明細資料，授權被告乙○○代理進行期貨
    交易等情，有太平洋證券股份有限公司96年4 月12日（見他
    字卷第80頁以下，95年6 月5 日開戶帳號00000000000） 、
    及96年7 月24日（見他字卷第124 頁以下）函暨開戶資料、
    客戶存提成交明細、客戶出入金明細表、對帳單（其中授權
    暨承諾書由被告乙○○親自簽具，見他字卷第85頁、128 頁
    ）；是可認被告乙○○係以騏鼎公司副總經理之身分，為告
    發人丁○○提供操作台指期貨、台指選擇權交易為勞務獲取
    報酬，而為期貨經理事業等事實。此外，騏鼎公司未經主管
    機關許可經營期貨經理及其他期貨服務事業乙節，另有商工
    登記資料公示查詢系統列印資料、行政院金融監督管理委員
    會證券期貨局96年4 月2 日證期七字第0960 015383 號函（
    見他字卷第78頁）在卷可稽。是依上開證人指述內容及卷附
    之各項文書、證物等補強證據已足資擔保被告乙○○於本院
    調查、審理中所為之上開任意性自白之真實性，按據刑事訴
    訟法第156 條之規定，自得據被告前開任意性自白及各該補
    強證據，採信被告任意、真實之自白，則被告戊○○、乙○○二人經營期貨經理事業等事實，堪以認定。
  (二)被告戊○○雖辯稱：公司僅就「抽象」案件為討論接得代客
    操作時盈餘應如何歸入公司，並未「實際」討論丁○○之案
    件，伊因他案亦無法實際知悉乙○○事後接得此案、亦不知
    後續發展云云，並聲請勘驗內政部警政署刑事警察局於95年
    7 月20日在臺北市○○街271 巷7 號7 樓證人甲○○處搜得
    之「會議記錄」，即有詳細會議內容記載。惟：
    1.證人乙○○於本院已具結證稱：承接丁○○代客投資案件
      於事前即向戊○○報告過，且因為公司之前均係將客戶金
      錢放入公司帳戶操作而遭挪用，本件即改成將錢存入客戶
      本人帳戶內，僅代客操作，其後曾經因為操作產生利潤，
      戊○○更提議要求客戶加碼，而丁○○方另以其子陳昭志
      之名義增加投資金額30萬元，但因本件契約係於事後虧損
      簽訂，而簽約時騏鼎公司已經出事，故無法蓋得關防、報
      告虧損，但契約內容均係向戊○○報告之內容等語（見本
      院97年7 月14日筆錄第13頁以下），況被告戊○○於偵查
      中時已自承：乙○○曾經有提過此案，但因知悉騏鼎公司
      僅可提供理財、諮詢，倘以公司名義將違反期貨交易法，
      故請乙○○以自己名義簽約，而代客操作時使用之電腦軟
      體系統為轟天雷、使用公司器材、且有發底薪，故公司要
      求盈餘三分之一等語明確（見他字卷第182 頁以下），核
      與被告戊○○於本院調查時更供稱：公司於接案時會討論
      客戶操作方向、行使避險、盈餘分配等情（見本院97年6
      月16日筆錄第3 頁）相合，而證人丙○○亦於本院具結證
      述：確實公司曾經因為代客操作案件，討論盈餘應如何分
      配公司，指示倘有客戶必須成接等語（見本院同日筆錄第
      9 頁），且倘被告乙○○自始即欲以自己名義操作，又何
      需打草驚蛇事先要求公司討論、更由公司分配盈餘？是證
      人乙○○之證述自為可信。
    2.另證人甲○○、丙○○雖證稱：公司會議中曾概括討論倘
      有代客操作、或金融期貨案件應予承接，但應將30％之利
      潤予公司，公司會議中並未實際討論有「丁○○」之案件
      等語，惟證人甲○○亦另證稱：係擔任騏鼎公司董事長被
      告戊○○特別助理，就公司業務討論之部分並未參與，無
      法知悉被告戊○○實際上對業務之另外指示等語（見本院
      97年7 月14日筆錄第3 頁、第6 頁等），而證人丙○○亦
      另證稱：係擔任騏鼎公司研究部門經理，為副總經理被告
      乙○○之下屬，自無法知悉被告乙○○與被告戊○○間實
      際有無此等業務承接報告等語（見本院同日筆錄第11頁）
      ，是證人甲○○、丙○○僅能就騏鼎公司會議中確實討論
      、並概括訂定「接受代客操作契約」、盈餘分配之大目標
      為證實，然因渠等業務隸屬關係，並無法知悉被告乙○○
      實際與被告戊○○間上下、直接之業務報告、指示，自無
      法引證為「被告乙○○與被告戊○○二人間業務指示有無
      」之有利證明，自亦無法引據此二證人「不知公司有此業
      務」為有利於被告戊○○之認定。
    3.再經本院調取內政部警政署刑事警察局於95年7 月20日在
      臺北市○○街271 巷7 號7 樓證人甲○○處搜得之扣案物
      （存於本院96年度訴字第204 號案件中），其中並無相關
      之會議記錄，另同局同日在臺北市○○○路○ 段210 號3
      樓騏鼎公司辦公處所扣案物品中，雖有「騏鼎集團會議紀
      錄1 本」，惟該紀錄係保存94年3 月1 日起至94年10月5
      日止之會議記錄，並非本件95年年間之會議紀錄等情，業
      經證人甲○○指認明確，並經本院勘驗屬實，有本院97年
      7 月8 日勘驗筆錄、本院95年度聲搜字第1016號搜索票、
      內政部警政署刑事警察局搜索扣押筆錄、扣押物品目錄表
      在卷可稽，是前開扣案物中亦無得為被告有利之會議記錄
      存在。
    4.故被告戊○○辯稱：不知丁○○案件云云，顯為事後卸責
      之詞，不足採信。
  (三)綜上所述，本件事證明確，被告戊○○之辯解不可採信，被
    告二人之犯行洵堪認定，應予依法論科。
二、核被告戊○○、乙○○所為，均係違反期貨交易法第112 條
    第5 款未經許可，擅自經營期貨經理事業之罪。被告二人共
    同犯罪，彼此間有犯意聯絡及行為分擔，均為共同正犯。爰
    審酌被告二人犯罪之動機、目的、犯罪時所受之刺激、犯罪
    之手段、犯人之生活狀況、品行、智識程度、犯人與被害人
    平日之關係、犯罪所生之危險或損害、犯罪後之態度等一切
    情狀，判處如主文所示之刑，以示懲儆。又查被告二人犯罪
    時間係在96年4 月24日之前，依中華民國96年罪犯減刑條例
    第2 條第1 項第3 款、第7 條之規定，應減其宣告刑2 分之
    1 。查被告前未曾受有期徒刑以上刑之宣告，有臺灣高等法
    院被告全國前案記錄表附卷可稽，其因一時失慮，致犯本罪
    ，且犯後坦承犯行，深知悔悟，且已積極與告發人丁○○和
    解、達成調解筆錄，賠償告發人丁○○因本次期貨操作之虧
    損14萬元，此有本院臺北簡易庭97年7 月4 日調解筆錄在卷
    可稽，本院認其經此次科刑教訓後，當益知警惕，應無再犯
    之虞，因認其所受宣告之刑，以暫不執行為適當，爰併予宣
    告緩刑2 年，以勵來茲，而啟自新。
據上論斷，應依刑事訴訟法第299 條第1 項前段，期貨交易法第
112 搖第1 項第5 款，刑法第11條前段、第28條、第74條第1 項
第1 款，中華民國96年罪犯減刑條例第2 條第1 項第3 款、第7
條，判決如主文。
本案經檢察官陳重言到庭執行職務
中    華    民    國    97    年    7     月    29    日
                  刑事第四庭審判長法  官  劉慧芬
                                  法  官  黎惠萍
                                  法  官  郭惠玲
如不服本判決，應於判決送達後10日內向本院提出上訴狀（應抄
附繕本）。
上正本證明與原本無異。
                                  書記官  鄭雅文
中    華    民    國    97    年    7     月    30    日
附錄本案論罪科刑法條全文：
期貨交易法第112條
有下列情事之一者，處7 年以下有期徒刑，得併科新臺幣3 百萬
元以下罰金：
一、未經許可，擅自經營期貨交易所或期貨交易所業務者。
二、未經許可，擅自經營期貨結算機構者。
三、違反第56條第1 項之規定者。
四、未經許可，擅自經營槓桿交易商者。
五、未經許可，擅自經營期貨信託事業、期貨經理事業、期貨顧
    問事業或其他期貨服務事業者。
六、期貨信託事業違反第84條第1 項規定募集期貨信託基金者。
七、違反第106 條、第107 條或第108 條第1 項之規定者。


司法院資訊處製作；財團法人民間司法改革基金會備份。
